臺灣桃園地方法院民事裁定　　　　　　　100年度抗字第139號
抗　告　人　簡茂忠
　　　　　　李美慧
上列抗告人因與相對人合作金庫商業銀行股份有限公司間拍賣抵
押物事件，抗告人對於民國100 年9 月29日本院簡易庭司法事務
官100 年度司拍字第516 號民事裁定提起抗告，本院裁定如下：
    主  文
抗告駁回。
抗告程序費用新臺幣壹仟元由抗告人負擔。
    理  由
一、按抵押權人，於債權已屆清償期，而未受清償者，得聲請法
    院，拍賣抵押物，就其賣得價金而受清償，民法第873 條定
    有明文。而抵押權人為此項聲請，請為准予拍賣抵押物之裁
    定，係屬非訟事件，祗須其抵押權已依法登記，並債權已屆
    清償期而未受清償，法院即應為准許拍賣抵押物之裁定，此
    法院所為准許拍賣抵押物之裁定，無確定實體法上之法律關
    係存否之性質，於債權及抵押權之存否，亦無既判力，最高
    法院58年度台抗字第524 號著有判例可稽。是對於此項法律
    關係有爭執者，應由有爭執之人，另循民事訴訟程序，以資
    解決，同院51年度台抗字第269 號判例亦足參照。次按，不
    動產所有人設定抵押權後，得將不動產讓與他人，但其抵押
    權不因此而受影響，民法第867 條另有明定。故不動產設定
    抵押權後，所有人雖得將不動產讓與他人，惟不影響已設定
    之抵押權，抵押權人仍得依民法第867 條但書之規定，本於
    追及其物之效力實行抵押權，且因實行抵押權而聲請法院裁
    定准許拍賣該不動產時，應列受讓之他人為相對人，最高法
    院74年台抗字第431 號判例意旨闡釋甚明。
二、本件相對人於原審主張：抗告人簡茂忠分別於民國86年3 月
    3 日、88年9 月7 日以名下所有坐落於桃園縣大溪鎮○○段
    頭寮小段270 、220-1 、257 、259 、260 、270-1 地號土
    地（詳如原裁定附表所示），就對伊所負之2 筆借款債務，
    設定最高限額新台幣（下同）1,800 萬元、500 萬元之抵押
    權（下稱系爭抵押權）為擔保，又上述270 、259 地號土地
    分別於97年5 月5 日、96年8 月3 日移轉登記予原裁定相對
    人釋融南、抗告人李美慧所有，此均依法登記在案。嗣抗告
    人簡茂忠就該2 筆債務尚積欠伊本金分別為117 萬9,986 元
    、454 萬869 元，暨約定之利息、違約金，已屆清償期而未
    為清償，為此聲請准予拍賣抵押物等語，並提出本票、借據
    、他項權利證明書、抵押權設定契約書、土地登記謄本等件
    為證，依上開規定及說明，原審據以准許相對人拍賣抵押物
    之聲請，即無不當。抗告意旨雖以：抗告人簡茂忠以如原裁
    定附表所示之土地向相對人借款後，於90年10月13日本於清
    償上開借款而將上述270 地號、220-1 地號土地與釋融南簽
    立土地買賣契約，由釋融南自90年11月1 日起承受還本、繳
    息。至94年6 月1 日，釋融南與其為清償相對人之債務，欲
    將270 地號土地分割為2 筆，出售其中1 筆土地由釋融南以
    所得價金代向相對人清償借款，乃向相對人申請發給他項權
    利證明書，並於95年12月12日將上開土地辦理分割為270 地
    號、270 之4 地號2 筆土地，復辦畢抵押權設定登記予相對
    人，再於97年1 月18日將270 之4 地號土地出售予第3 人王
    清文，約定總價金為1,180 萬8,000 元，委由釋融南代為收
    取，並向相對人清償，惟釋融南僅清償749 萬8,962 元，並
    詐取431 萬4,038 元，相對人明知卻未告知，仍然簽發清償
    證明辦理270-4 地號土地抵押權塗銷登記。本件相對人之借
    款債權已獲部分清償，且270 地號土地亦已移轉登記予釋融
    南名下，縱使借款尚有殘餘，亦為釋融南承受債務，對抗告
    人已無債權存在。是原審准許相對人聲請拍賣抵押物之裁定
    ，於法有違，爰提起本件抗告，並聲明：原裁定廢棄，駁回
    相對人在原審之聲請等語。惟按，第3 人與債務人訂立契約
    承擔其債務者，非經債權人承認，對於債權人不生效力，民
    法第301 條定有明文。抗告人主張上述借款債務已由釋融南
    承擔，固據其提出不動產買賣契約書、發給他項權利證明書
    申請函在卷可稽，然本件借款債務承擔未經抗告人證明已獲
    相對人承認，而相對人發給他項權利證明書係為便利抗告人
    簡茂忠辦理土地分割，基於抵押權之追及效力，相對人之抵
    押權不因此而受有影響，則相對人協助辦理分割之舉，尚難
    遽認即係承認抗告人所主張之債務承擔，況且，上情及抗告
    人另述之本件借款債務已由釋融南承擔、代償而部分消滅乙
    節，即令屬實，經核均屬抗告人與相對人間之實體問題，非
    准許拍賣抵押物裁定程序所得審究。易言之，因拍賣抵押物
    之裁定係採形式審查，僅須其抵押權已依法登記，並依登記
    之清償期業已屆至而未獲清償時，法院即應為許可拍賣之裁
    定，本件抗告人前述所辯，仍屬實體上法律關係之爭執，依
    前揭說明，抗告人應另行起訴，以求解決，茲抗告人仍執此
    提起抗告，請求廢棄原裁定，為無理由，應予駁回。
三、據上論結，本件抗告為無理由，依非訟事件法第46條、第21
    條第2 項、第24條第1 項，民事訴訟法第495 條之1 第1 項
    、第449 條第1 項、第78條、第85條第1 項前段，裁定如主
    文。
中    華    民    國   100    年    11    月    28    日
                民事第一庭  審判長法  官  郭琇玲
                                  法  官  魏于傑
                                  法  官  范明達
上開正本係照原本作成。
本裁定除以適用法規顯有錯誤為理由，不得再抗告。如提起再抗
告，應於收受後10日內，向本院提出再抗告狀，並繳納再抗告費
新臺幣1,000 元。
中    華    民    國   100    年    11    月    29    日
                                  書記官  李心怡